臺灣士林地方法院民事判決  九十一年度婚字第一二號
    原      告    甲○○
右當事人間請求離婚事件，本院判決如左：
    主      文
准原告與被告離婚。
訴訟費用由被告負擔。
    事      實
甲、原告方面：
  一、聲明：如主文所示。
  二、陳述：
    (一)原告與被告於民國六十七年十一月結婚，並已生有子女，詎被告於七十二年間
      無故離家迄今，拒絕與原告履行同居生活。原告曾於七十二年三月二十四日、
      七十九年十月十日、十一日、十二日登報尋人，並前後八次前往被告娘家，促
      其返回履行同居義務，但被告均置之不理，原告遂於八十一年間提起離婚訴訟
      ，兩造於訴訟中和解，被告同意於八十一年四月八日以前返回苗栗縣後龍鎮海
      埔里十一鄰一一０號與原告履行同居義務，但被告迄今仍未履行同居義務。夫
      妻之共同生活，乃以誠摰相愛為基礎，精神上之相互扶持，生活上互相照料，
      惟被告依前述自七十二年即已離家，從未分擔原告及稚子生活照料，且歷經原
      告屢次尋人及訴訟中和解，迄今仍未返回，除有違背同居義務之客觀事實，並
      有拒絕同居之主觀情事，被告所為顯係惡意遺棄，且仍在繼續狀態中，原告自
      得依民法第一千零五十二條第一項第五款請求離婚。
    (二)再者，因被告無故離家，實際上兩造分居至今已達十八年之久，事實上已經各
      自獨立生活多年，雙方誠摰互信之感情基礎不復存在，且歷時已久，難期修復
      ，故雙方共同生活之婚姻目的已不能達成，係屬民法第一千零五十二條第二項
      之「難以維持婚姻之重大事由」，原告依法亦得據此事由訴請離婚。
    (三)按民事訴訟法第五百六十八條第一項本文：「婚姻無效或撤銷婚姻，與確認婚
      姻成立不成立及離婚或夫妻同居之訴，專屬夫妻之住所地或夫、妻死亡時住所
      地之法院管轄」，本件原告設籍於台北市士林區，依上開規定，鈞院對本件訴
      訟應有管轄權，況且被告多年來均在台北市士林區工作，兩造分居台北市士林
      區內兩地，亦符合民事訴訟法第五百六十八條第一項但書「訴之原因事實發生
      於夫或妻之居所地者，得由各該居所地之法院管轄」，鈞院對本件訴訟應有管
      轄權。
  三、證據：提出戶籍謄本、剪報影本、台灣新竹地方法院八十一年度婚字第二六六
      號和解筆錄影本、被告所得扣繳憑單影本各一件為證，並聲請訊問證人吳俊毅
      、吳心上。
乙、被告方面：
  一、聲明：同意原告請求。
  二、陳述：同意原告離婚之請求，但要求原告要讓被告探視兩造所生之子女。
丙、本院依職權函請苗栗縣警察局竹南分局查明被告之住居情形。
    理      由
一、原告主張兩造於六十七年十一月結婚，並已生有子女，詎被告於七十二年間無故
    離家迄今，拒絕與原告履行同居生活，原告曾於七十二年三月二十四日、七十九
    年十月十日、十一日、十二日登報尋人，原告並於八十一年間提起離婚訴訟，兩
    造於訴訟中和解，被告同意於八十一年四月八日以前返回苗栗縣後龍鎮海埔里十
    一鄰一一０號與原告履行同居義務，但被告迄今仍未履行同居之事實，已據其提
    出戶籍謄本、剪報、台灣新竹地方法院八十一年度婚字第二六六號和解筆錄為證
    ，並經證人即兩造之子女吳俊毅、吳心上證述屬實，且為被告所不爭執，堪信為
    真實。
二、按夫妻之一方於同居之訴判決確定後，仍不履行同居義務，在此狀態繼續中，而
    又無不能同居之正當理由者，即與民法第一千零五十二條第一項第五款所定之離
    婚要件相當，最高法院著有四十九年台上字第一二三三號判例。本件原告提起履
    行同居之訴，業經台灣新竹地方法院於八十一年三月五日以八十一年度婚字第二
    六六號成立和解被告應履行同居義務，而被告迄未履行同居義務，又未主張有何
    不能同居之正當理由，依上開判例意旨，被告之行為顯係惡意遺棄原告在繼續狀
    態中，從而原告依據民法第一千零五十二條第一項第五款訴請離婚，依法應予准
    許。原告依上開條款訴請離婚既經准許，其另以同法第二項請求離婚即無審酌之
    必要，附此敘明。又兩造所生之子均已成年（分別為六十八年九月十八日生、七
    十年六月八日生），自無庸酌定其權利義務之行使負擔應由何人任之，惟其等與
    被告間之母子關係並不因兩造離婚而受影響，故自得進行會面交往探視，亦附此
    敘明。
據上論結，本件原告之訴為有理由，依民事訴訟法第七十八條判決如主文。
中      華      民      國    九十一    年        五      月    十      日
                                        臺灣士林地方法院家事法庭
~B法      官  陳麗芬
右為正本係照原本作成。
如對本判決上訴應於判決送達後廿日內向本院提出上訴狀。
中      華      民      國    九十一    年      五      月     十五     日
~B法院書記官  李明章
